臺灣臺中地方法院民事判決
110年度簡上字第378號
上  訴  人  景誠電子有限公司

法定代理人  羅周文  
訴訟代理人  涂朝興律師
被上訴人    富動科技股份有限公司

法定代理人  黃士恭  
訴訟代理人  吳志勇律師
            蔡佳蓁律師
上列當事人間請求給付貨款事件，上訴人對於中華民國110年8月
16日本院臺中簡易庭109年度中簡字第1628號第一審判決提起上
訴，本院於111年3月11日言詞辯論終結，判決如下：
    主      文
原判決關於命上訴人為金錢給付部分，及假執行之宣告均廢棄。
上開廢棄部分，被上訴人在第一審先位之訴駁回。
上訴人應返還型號○○○○○○○○○○○○○號之「Wall mount kit_ZOOM黑
色伸縮液晶架」共九十八架、型號○○○○○○○○○○○○○號之「Wall mo
unt kit_ZOOM伸縮液晶架延伸片」共九十八片予被上訴人。
第二審訴訟費用由被上訴人負擔。
    事實及理由
壹、程序事項
一、本件被上訴人之法定代理人已由洪金柔變更為黃士恭，有公
    司變更登記表、被上訴人民國110年股東常會議事錄可稽（
    見本院卷第86、93至97頁）。茲由黃士恭具狀聲明承受訴訟
    （見本院卷第93頁），核無不合，應予准許。
二、上訴人原就原判決命其為金錢給付暨駁回其反訴部分提起上
    訴，聲明求為廢棄原判決，並駁回被上訴人第一審之訴，暨
    命被上訴人給付上訴人新臺幣（下同）5萬6,093元及加計自
    108年5月1日起算之法定遲延利息（見本院卷第13頁）。嗣
    於本院審理中減縮上訴聲明為：㈠原判決關於命上訴人給付
    部分廢棄；㈡上開廢棄部分，被上訴人在第一審之訴駁回（
    見本院卷第155、253頁），而撤回有關反訴之上訴，此部分
    已告確定，不在本院審理範圍，亦予敘明。
貳、實體事項　　
一、被上訴人主張：兩造於108年3月8日成立買賣契約，約定由
    伊出售所有之型號0000000000000號「Wall mount kit_ZOOM
    黑色伸縮液晶架」、型號0000000000000號「Wall mount ki
    t_ZOOM伸縮液晶架延伸片」（下各稱系爭液晶架、系爭延伸
    片，合稱系爭商品）共100組予上訴人，每組單價含稅3,000
    元，付款期限為同年7月5日。伊業於同年3月25日將系爭商
    品共98組送交上訴人收受，上訴人應給付買賣價金29萬4,00
    0元。退步言之，倘認兩造間無買賣關係存在，上訴人無法
    律上原因占有伊所有之系爭商品共98組，致伊受損害，亦應
    返還。爰先位依民法第367條、第233條規定，求為命上訴人
    給付29萬4,000元及加計自同年7月6日起算之法定遲延利息
    ；備位依民法第179條、第767條規定，求為命上訴人返還系
    爭液晶架98架、系爭延伸片98片予被上訴人之判決。
二、上訴人則以：緣伊委託訴外人佶特國際有限公司（下稱佶特
    公司）出面向被上訴人購買液晶螢幕，並指定送貨予伊以縮
    短給付。詎被上訴人送交上開液晶螢幕中之部分貨物時，竟
    擅自將系爭商品共98組併同送予伊，訴外人即伊之廠長林萬
    益因不清楚狀況，始為簽收，兩造間就系爭商品未達成買賣
    契約意思表示合致，被上訴人不得請求伊給付買賣價金。另
    伊願意返還系爭商品共98組予被上訴人等語，資為抗辯。
三、原審就先位之訴為被上訴人勝訴之判決，判命上訴人應給付
    被上訴人29萬4,000元，及自108年7月6日起至清償日止，按
    週年利率5％計算之利息，並依職權宣告假執行。上訴人不服
    ，提起上訴，被上訴人之備位之訴亦應一併移審。上訴人之
    上訴聲明：㈠原判決關於命上訴人給付部分廢棄；㈡上開廢棄
    部分，被上訴人在第一審之訴駁回。被上訴人答辯聲明：上
    訴駁回。
四、兩造不爭執之事實（見本院卷第110至111頁）：
  ㈠上訴人於108年3月8日委託佶特公司出面，由佶特公司向被上
    訴人購買型號SG-V75T32號（75吋）液晶螢幕（下稱75吋液
    晶螢幕）75台、型號SG-V86T32號（86吋）液晶螢幕（下稱8
    6吋液晶螢幕）10台，並指定送貨予上訴人以縮短給付。
  ㈡被上訴人於108年3月25日，將75吋液晶螢幕15台、86吋液晶
    螢幕5台，及系爭商品共98組送至上訴人公司，經上訴人之
    廠長林萬益簽收。
五、本件經本院依民事訴訟法第270條之1第1項第3款規定，整理
    並協議簡化爭點為（見本院卷第110頁）：兩造間就系爭商
    品有無買賣關係存在？茲論述本院之判斷如後：
　㈠先位之訴部分：
　⒈按當事人主張有利於己之事實者，就其事實有舉證之責任，
    民事訴訟法第277條前段定有明文。而民事訴訟如係由原告
    主張權利者，應先由原告負舉證之責，若原告先不能舉證，
    以證實自己主張之事實為真實，則被告就其抗辯事實即令不
    能舉證，或其所舉證據尚有疵累，亦應駁回原告之請求（最
    高法院110年度台上字第1096號判決意旨參照）。又買賣契
    約固非要式契約，然主張買賣契約成立者，自應就買賣雙方
    確有達成買賣契約意思表示合致之事實，負舉證責任。被上
    訴人主張：兩造於108年3月8日會議中，口頭約定由伊出售
    系爭商品共100組予上訴人，每組單價含稅3,000元，故兩造
    業於是日成立買賣契約等語，為上訴人否認，揆之前揭說明
    ，自應由被上訴人舉證證明兩造於是日就系爭商品達成買賣
    契約意思表示合致之事實。
　⒉被上訴人固提出訴外人即其員工陳正育寄發之108年3月11日
    電子郵件（下稱3月11日電子郵件，見原審卷第117頁）、同
    年月22日電子郵件（下稱3月22日電子郵件，見原審卷第119
    頁）暨附檔文件「Proforma Invoice」（下稱系爭PI，見原
    審卷第21頁），並援引證人陳正育於原審之證詞（見原審卷
    第229至233、236頁）為佐。查：
　⑴陳正育於108年3月11日，寄發3月11日電子郵件予訴外人即上
    訴人之法定代理人羅周文與訴外人即佶特公司之張總，主旨
    記載「3/8（五）會議紀錄」，內容除記載關於液晶螢幕之
    交易資訊，另記載「6.伸縮壁掛架」、「86吋伸縮壁掛架（
    含延長桿）：NT＄3,000×100組…付款條件：月結30天（直接
    對景誠）…價格條件：含運至景誠台中倉庫」；又於同年月2
    2日，寄發3月22日電子郵件予羅周文，內容記載「附檔為98
    組伸縮壁掛架（含延長桿）PI，麻煩確認後簽名回傳…」，
    並檢附系爭PI為電子郵件附檔等情，雖有上揭電子郵件及系
    爭PI可憑（見原審卷第21、117至119頁），且為兩造所不爭
    執（見本院卷第110至111頁）。陳正育於原審固亦證稱：伊
    為被上訴人之產銷處長，負責銷售工作。108年3月8日會議
    係由伊本人、羅周文及上訴人之員工1人、佶特公司之張總
    參加；當時是被上訴人提出出售系爭商品，羅周文同意購買
    ；被上訴人與上訴人該次會議討論後，同意銷售上訴人系爭
    商品98組。伊於同年月11日有發正式會議紀錄（即3月11日
    電子郵件）予佶特公司與羅周文，該會議紀錄是伊製作，載
    明數量、金額。又伊與羅周文電話溝通數次這批貨要送哪、
    送貨資訊為何，故伊於同年月22日寄發3月22日電子郵件通
    知羅周文同年月25日之出貨資訊，並開立系爭PI即訂單，請
    羅周文簽名回傳。上訴人未回傳系爭PI，會出貨是因在同年
    月8日的會議紀錄，上訴人同意採購系爭商品98組，且沒有
    規定未回傳系爭PI就不能出貨云云（見原審卷第229至232頁
    ）。
　⑵然細繹陳正育於原審證述之經過：
　①經質之上訴人既未回簽系爭PI，何以被上訴人仍出貨，陳正
    育係先稱：伊與羅周文電話溝通數次這批貨要送哪、送貨資
    訊為何，故伊於108年3月22日寄發3月22日電子郵件通知羅
    周文同年月25日之出貨資訊，並請羅周文簽名回傳系爭PI云
    云（見原審卷第230頁），並未針對問題回答；經再次質以
    同一問題，陳正育始謂：因為在同年月8日的會議紀錄，上
    訴人同意採購系爭商品98組云云（見原審卷第230頁）。衡
    情果若兩造已於是日會議中成立買賣契約，陳正育於初經詢
    問出貨原因時，理應能直陳此情並據以說明出貨無須上訴人
    回簽系爭PI，要無顧左右而言他之必要。
　②關於兩造合意之系爭商品買賣數量，依陳正育於原審證稱：1
    08年3月8日與上訴人會議討論後，同意銷售上訴人系爭商品
    98組云云（見原審卷第229頁），可知陳正育係先稱被上訴
    人於是日會議同意出賣之系爭商品數量為98組。惟經質以3
    月11日電子郵件所載系爭商品數量為100組，不同於實際送
    貨數量，陳正育始陳謂：被上訴人廠內有98組，故出貨前告
    知只有98組云云（見原審卷第231頁）。按理苟兩造於同年
    月8日會議中，即按3月11日電子郵件所載系爭商品品項、數
    量、金額達成買賣契約意思表示合致，陳正育既親自參與會
    議，更為會議紀錄之製作人，焉會無法於第一時間完整陳述
    兩造該日合意之買賣數量。
　⑶再者：
　①被上訴人於108年4月29日委請律師寄發存證信函，催告上訴
    人應於文到3日內返還系爭商品共98組，該存證信函附件並
    明載「…一、本公司（即被上訴人）前於108年3月22日寄發
    如【附件1】所示之《Proforma Invoice》書面報價資料（即
    系爭PI）予景誠電子有限公司（下稱景誠公司），作為系爭
    商品『Wall mount kit_ZOOM伸縮液晶架black』、『Wall moun
    t kit_ZOOM伸縮液晶架_延伸片』各98組之買賣契約要約，惟
    就上開非對話要約，景誠公司並未以回簽報價單等方式為要
    約之承諾，是雙方公司間買賣契約實際上並未成立…。二、
    嗣於108年3月25日，因本公司人員誤認系爭買賣契約業已成
    立，遂將『Wall mount kit_ZOOM伸縮液晶架black』、『Wall 
    mount kit_ZOOM伸縮液晶架_延伸片』各98組之商品出貨至景
    誠公司，…。三、承前所述，因景誠公司遲未就如【附件1】
    所示之《Proforma Invoice》報價資料回簽，依民法第157條…
    之規定，買賣契約並未成立，然因系爭商品業已交付並由景
    誠公司占有，本公司遂多次致電景誠公司是否有意購買，惟
    景誠公司仍不為確答，是既景誠公司無從主張買賣契約之合
    法占有權源，自屬無權占有…」，有中華郵政股份有限公司
    臺北成功郵局同年4月29日第335號存證信函暨所附附件可稽
    （下合稱系爭存證信函，見原審卷第83至89頁），足見被上
    訴人於本件爭議甫發生之際，乃明確主張其係迨至同年3月2
    2日，始以系爭PI向上訴人提出書面報價而為買賣之要約，
    更一再強調因上訴人未即為承諾，兩造間未成立買賣契約，
    故上訴人應返還其員工誤寄之系爭商品，要非主張兩造業於
    同年月8日會議中成立買賣契約。
　②參以陳正育於原審亦證述：被上訴人有與律師事務所討論寄
    發系爭存證信函索討系爭商品等語（見原審卷第236頁）。
    衡諸常理，果若陳正育上開所證兩造於108年3月8日會議即
    成立買賣契約乙情屬實，兩造既業就系爭商品達成買賣契約
    意思表示合致，期間被上訴人亦多次向上訴人確認送貨資訊
    ，復已依指示交付買賣標的物之絕大部分數量，被上訴人經
    尋求法律專業協助並與律師審慎討論後，當會逕請求上訴人
    依約給付買賣價金，豈有可能隻字不提同年3月8日會議之約
    定，反而明白坦言買賣契約因上訴人未回簽系爭PI而未成立
    ，繼之指責上訴人無權占有系爭商品並請求返還。由此益徵
    兩造於同年3月8日會議中，應尚未就系爭商品達成買賣契約
    意思表示合致；陳正育所證前詞，當與事實不符。
　③被上訴人雖又主張：伊係因上訴人拒不付款，不願與上訴人
    在此事上多加糾纏，方以系爭存證信函表示若上訴人認兩造
    間無買賣契約合意，即應返還系爭商品予伊云云（見原審卷
    第113、204頁，本院卷第111、132頁）。然系爭存證信函洵
    非以「若上訴人主觀認定無買賣契約存在」作為返還系爭商
    品之前提。且按諸一般社會經驗，出賣人要無可能因買受人
    無故毀諾拒不付款，即承認買賣契約自始未成立並接受退貨
    ，致令自己減損營業額及徒增退貨庫存成本。被上訴人所陳
    前詞，與客觀事證不合，亦與交易常情有悖，無可採取。
　⑷據上，陳正育前揭所證兩造業於108年3月8日會議中就系爭商
    品成立買賣契約等項，既有上述不合理之處，亦顯與系爭存
    證信函內容相悖；復考以陳正育為被上訴人員工且職司銷售
    ，亦親自參與推銷系爭商品過程，可信兩造間買賣契約是否
    成立，當與陳正育之工作表現攸戚相關，則陳正育為免遭指
    責未能妥善處理系爭商品銷售事宜，致影響其工作評價，誠
    有迴護被上訴人之高度動機，堪認陳正育所證前詞並非實在
    ，難以憑信。又，3月11日電子郵件、3月22日電子郵件及系
    爭PI僅為陳正育單方面製作，亦未據上訴人簽認回傳；而3
    月11日電子郵件固載有系爭商品之單價、數量、付款條件及
    送貨處所，惟參酌被上訴人於同年月8日會議期間曾提及有
    關系爭商品採購事宜乙節，業經羅周文於原審陳述在卷（見
    原審卷第234至235頁），衡情非無可能係因陳正育於會議中
    曾就系爭商品提供初步參考報價與建議交易條件，方在會議
    紀錄內一併註記此情，不足執以推謂兩造確於是日就系爭商
    品達成買賣契約意思表示合致。是俱無從為有利被上訴人之
    認定。
　⒊被上訴人雖又主張：若兩造無買賣系爭商品合意，伊無可能
    花費人力與運費，將系爭商品自桃園運送至上訴人位在臺中
    之倉庫，林萬益亦無確認、簽收系爭商品之可能，且亦應會
    向伊聯繫退回事宜云云。惟查，被上訴人事實上已將系爭商
    品運送至上訴人之倉庫並經林萬益簽收等節，不足反推兩造
    於108年3月8日即有達成買賣契約意思表示合致。而上訴人
    未積極與被上訴人聯繫退貨一事，亦難率謂兩造間即有買賣
    關係存在。被上訴人所陳前詞，皆無從為有利其之認定。
　⒋另上訴人曾委託佶特公司向被上訴人購買液晶螢幕，固如前
    述。然系爭商品並非專為被上訴人出賣之液晶螢幕製作，可
    適用於各式液晶螢幕乙節，為被上訴人自陳（見本院卷第14
    6頁）。酌以被上訴人於原審一再主張：系爭商品得與液晶
    螢幕分開銷售，與液晶螢幕買賣間無主從關係等語（見原審
    卷第114、162、171頁），尤彰上訴人要不因委任佶特公司
    向被上訴人購買液晶螢幕，即須一併就系爭商品與被上訴人
    成立買賣契約至灼。
　⒌綜上，被上訴人所為舉證，均不足使本院形成兩造於108年3
    月8日就系爭商品成立買賣契約等事實之確切心證，被上訴
    人係負舉證責任之一方，其舉證責任未盡，自應受不利之認
    定。是被上訴人先位之訴依民法第367條、第233條規定，請
    求上訴人給付29萬4,000元及加計自108年7月6日起算之法定
    遲延利息，即屬無據。
　㈡備位之訴部分：
　　按無法律上之原因而受利益，致他人受損害者，應返還其利
    益，民法第179條前段定有明文。兩造就系爭商品並無買賣
    契約存在，則上訴人占有系爭商品共98組，自無法律上原因
    ，並致被上訴人受損害。又上訴人業陳明：願返還系爭商品
    等語。是被上訴人備位之訴依民法第179條規定，請求上訴
    人返還系爭液晶架98架、系爭延伸片98片予被上訴人，自應
    准許。又被上訴人備位之訴另依民法第767條規定請求部分
    ，係以單一聲明，請求法院與民法第179條部分為同一之判
    決，自屬訴之重疊合併，本院既認被上訴人依民法第179條
    規定之請求為有理由，即無庸別為論究。
六、從而，被上訴人先位之訴依民法第367條、第233條規定，請
    求上訴人給付29萬4,000元本息，為無理由，不應准許；備
    位之訴依民法第179條規定，請求上訴人返還系爭液晶架98
    架、系爭延伸片98片予被上訴人，為有理由，應予准許。原
    審就先位之訴部分，為上訴人敗訴之判決，並依職權為假執
    行之宣告，自有未洽。上訴意旨指摘原判決此部分不當，求
    予廢棄改判，為有理由，爰由本院廢棄改判如主文第2項所
    示，另就備位之訴部分，判決如主文第3項所示。
七、本件事證已臻明確，兩造其餘攻擊防禦方法及所提證據，經
    本院審酌後，認於判決結果均不生影響，爰不一一予以論駁
    贅述。
八、據上論結，本件上訴為一部有理由、一部無理由，依民事訴
    訟法第436條之1第3項、第450條、第449條第1項、第79條，
    判決如主文。
中　　華　　民　　國　　111 　年　　 4　　月　　 8　　日
                  民事第二庭  審判長法　官　呂麗玉
　　　　　　　　 
　　　　　　　　                    法  官　吳怡嫺
　　　　　　　　
                                    法  官　李佳芳　
正本係照原本作成。
不得上訴。　　　　　　　　　
中　　華　　民　　國　　111 　年　　4　　月　　13　　日
                                書記官  蔡柏倫